【裁判字號】    90,交上訴,1391
【裁判日期】    901129
【裁判案由】    公共危險等
【裁判全文】
臺灣高等法院臺南分院刑事判決            九十年度交上訴字第一三九一號  黎股
      上  訴  人  臺灣臺南地方法院檢察署檢察官
      被      告  乙  ○  ○
右上訴人因被告公共危險等案件，不服臺灣臺南地方法院九十年度交訴字第二九一號
中華民國九十年九月六日第一審判決（起訴案號：臺灣臺南地方法院檢察署九十年度
偵字第七七二三號），提起上訴，本院判決如左：
      主      文
上訴駁回。
      事      實
一、乙○○於民國九十年六月二十日下午六時許，在台南縣歸仁鄉「文君小吃部」飲
    用酒類後，已不能安全駕駛動力交通工具，詎仍不顧大眾行車之公共安全，酒後
    駕駛車號ＶＨ－八０七八號自小客車欲返回位在台南縣新化鎮○○路一一三巷七
    號之住處。同日下午六時二十分許，行駛至歸仁鄉○○村○○○路一四六號前，
    因不勝酒力且疏未注意車前狀況，而自後撞擊停車後仍坐在車號ＶＧＣ－一八五
    號輕機車上正在倒垃圾之丙○○，致丙○○人、車倒地，乙○○所駕駛之車輛再
    失控撞擊停在路旁許信義所有之車號ＶＩ－三一七二號自小客車，致該車左後保
    險桿及方向燈損壞。詎乙○○肇事後竟未下車為必要之救護，而於倒車後再加速
    前行逃逸時，其車輪又不慎自丙○○之胸部輾壓過後逃離現場，致丙○○胸椎骨
    折脫位、多處肋骨骨折、骨盆骨折、雙側血胸右耳撕裂傷及全身多處擦傷等傷害
    ，而下半身癱瘓，兩下肢機能毀敗。乙○○則經路人徐國林自後追趕約十公里後
    攔下，並記下車號報警處理，始查知上情。
二、案經丙○○訴由暨臺南縣警察局歸仁分局報告臺灣臺南地方法院檢察署檢察官偵
    查起訴。
      理      由
一、訊據被告乙○○除辯稱係要閃避垃圾桶外坦承其酒後開車肇事致告訴人丙○○受
    重傷等情。惟其於偵查中否認有肇事逃逸之故意，辯稱：當時因為驚嚇，不知有
    撞傷人，以為只是撞到垃圾桶云云。然右揭事實業據告訴人丙○○及證人徐國林
    於警訊時指訴綦詳，且被告既知撞及垃圾桶，並能自歸仁鄉駕車返回新化鎮家中
    ，上開兩地車程，約需時卅分鐘，為被告於本院審理中所自承。足見其對外界事
    物之知覺尚未至完全喪失之程度，況其連續撞倒他人、撞擊路邊停車、輾過告訴
    人，甚至尚能倒車後離去，實難謂其酒醉至不醒人事之程度，所辯係卸責之詞，
    不足採信。又告訴人丙○○現已半身不遂，業據其公公甲○○供述在卷，並為被
    告不爭執，本院為期慎重，另函詢告訴人就醫之財團法人奇美醫院，該院復稱，
    告訴人於九十年九月一日手術出院，出院時雙下肢肌力為零分，即下半身完全癱
    瘓，僅能以輪椅代步，恢復可能性不大等語，有該院九十奇醫字第五五０九號病
    歷摘要表附於本院卷內可考。告訴人兩下肢機能已屬毀敗，應可認定。此外，並
    有道路交通事故調查報告表一紙、診斷證明書各一紙及照片八張附卷可證。
二、按刑法第一百八十五條之三所規定：「服用酒類，不能安全駕駛動力交通工具而
    駕駛者」，其構成要件係「服用酒類」、「不能安全駕駛動力交通工具而駕駛」
    ，二者之範圍不能謂完全不明確，其可能的文義仍可透過刑法論理解釋之原則究
    明，致飲用酒類後如何程度始能謂「不能安全駕駛動力交通工具而駕駛」，則有
    賴檢察官舉證，由刑事司法實務以判決先例予以補充，不能以該項規定之語義內
    容有某程度之不明確，即謂該一規定違反罪刑法定之原則，依台灣高等法院檢察
    署所彙編之刑法第一百八十五條之三酒後駕車「不能安全駕駛」認定標準之相關
    論文資料一書中，台大醫學院吳木榮醫師、台北醫學院附設醫院蔡尚穎醫師、中
    央警察大學交通學系暨交通管理研究所程玉傑先生、蔡中志教授等人於彼等之研
    究著作中，均對血液中、呼氣中酒精之濃度對汽車駕駛人之影響提出報告，如血
    液中酒精在三０－五０ｍｇ／ｄＬ時，駕駛能力變差，在五０－一００ｍｇ－ｄ
    Ｌ時，多話、大笑、感覺障礙，一００－一五０ｍｇ－ｄＬ時，說話含糊、腳步
    不穩、可能會噁心，一五０－二００ｍｇ／ｄＬ時，明顯酒醉、噁心、步履蹣跚
    （而呼氣中酒精濃度與血液中酒精濃度比為二千比一至二千三百比一），按車輛
    行駛時，駕駛人應注意車前狀況，隨時採取必要之安全措施及汽車駕駛人飲用酒
    類或其他類似物後其吐氣所含酒精濃度超過每公升０．二五毫克或血液中酒精濃
    度超過百分之０．０五以上者，不得駕車，本件雖因警方疏失而未對被告進行酒
    精測試，惟被告自承略稱；「不知喝多少酒，... 酒醉不省人事... 」，並經證
    人許信忠證述被告喝了四瓶瓶裝啤酒。證人徐國林證稱伊追逐被告時，被告沿途
    蛇行駕車，攔下被告時，被告精神恍忽，有喝酒狀態等語（以上均見警訊筆錄）
    。足見被告駕車當時已因酒精作用，不能安全駕車。
三、又按車輛行駛時，駕駛人應注意車前狀況，隨時採取必要之安全措施及汽車駕駛
    人飲用酒類或其他類似物後其吐氣所含酒精濃度超過每公升０．二五毫克或血液
    中酒精濃度超過百分之０．０五以上者，不得駕車，道路交通安全規則第九十四
    條第三項、第一百十四條第二項各定有明文。被告駕車自應注意上述道路交通安
    全規定，且依當時路狀，又無不能注意之情形，竟疏不注意為之，以致肇事，致
    告訴人受傷，被告應有過失。且被告過失駕駛行為，與告訴人之受傷間，具有相
    當因果關係。事證明確，被告之過失傷害人致重傷及肇事逃逸犯行均堪認定。
四、核被告所為，分別係犯刑法第一百八十五條之三、第一百八十五條之四、第二百
    八十四第一項後段之罪。所犯上開三罪，犯意各別，構成要件不同，應分論併罰
    。又被告酒醉駕車而致人受傷，就所犯上開刑法第一百八十五條之四、第二百八
    十四條第一項之罪應依道路交通管理處罰條例，加重其刑至二分之一（就加重部
    分，原審未予明確區分何罪應予加重，爰由本院補正之）。原審依上見解，適用
    上開法條，並審酌被告過失程度之輕重，肇事後尚能坦承部分犯行態度尚稱良好
    ，迄未與被害人達成民事和解等一切情狀，就所犯服用酒類，不能安全駕駛動力
    交通工具而駕駛，量處有期徒刑肆月；所犯因過失傷害人致重傷，量處有期徒刑
    柒月；所犯駕駛動力交通工具肇事，致人受傷而逃逸，量處有期徒刑壹年捌月，
    並定其應執行刑為有期徒刑貳年陸月。其認事用法均無不合，量刑及執行刑之酌
    定亦均妥適。公訴人循告訴人聲請上訴，略謂被告所為，係犯殺人未遂犯行，原
    審量刑過輕云云。查公訴人就被告所犯過失傷害罪，係以過失傷害致重傷罪嫌起
    訴，並未及被告有何殺人犯意，實施而不遂之情形。查被告否認有殺人之犯意
    ，且就上開證人徐國林於警訊所證，被告撞擊告訴人後，即倒車逃離現埸，倒車
    後前進行駛時，自該婦女身上輾過，被告沿路蛇行，伊攔下被告後，被告精神恍
    忽等語。足見被告係酒後無法安全駕駛，始於逃逸時不慎輾過告訴人，尚難認有
    殺人未遂犯行。上訴為無理由，應予駁回。
據上論斷，應依刑事訴訟法第三百六十八條，判決如主文。
本案經檢察官王碧霞到庭執行職務。
中      華      民      國    九十    年      十一     月     二十九    日
                                  臺灣高等法院臺南分院刑事第二庭
                                      審判長法官  游    明    仁
                                            法官  蘇    重    信
                                            法官  陳    清    溪
右正本證明與原本無異。
肇事逃逸部分如不服本判決，應於判決送達後十日內向本院提出上訴狀，其未敘述理
由者並應於提出上訴狀後十日內向本院補提理由狀（應附繕本)。
其餘部分不得上訴。
                                      法院書記官  陳    明    芬
中      華      民      國    九十    年      十一     月     二十九    日
附錄本判決論罪科刑法條
刑法第一百八十五條之三：
服用毒品、麻醉藥品、酒類或其他相類之物，不能安全駕駛動力交通工具而駕駛者，
處一年以下有期徒刑，拘役或三萬元以下罰金。
刑法第一百八十五條之四：
駕駛動力交通工具肇事，致人死傷而逃逸者，處六月以上五年以下有期徒刑。
刑法第二百八十四條第一項：
因過失傷害人者，處六月以下有期徒刑、拘役或五百元以下罰金，致重傷者，處一年
以下有期徒刑、拘役或五百元以下罰金。


司法院資訊處製作；財團法人民間司法改革基金會備份。
